臺灣嘉義地方法院交通事件裁定　　　　 96年度交聲字第131號
移送機關即
原處分機關　交通部公路總局嘉義區監理所嘉義市監理站
異　議　人
即受處分人　乙○○
上列異議人因違反道路交通管理處罰條例案件，對於交通部公路
總局嘉義區監理所嘉義市監理站於九十六年四月二十四日所為之
處分（原處分案號：嘉監義裁字第裁76-N00000000號），聲明異
議，本院裁定如下：
    主  文
原處分撤銷。
乙○○汽車駕駛人行車速度，超過規定之最高時速未滿二十公里
，及違反處罰條行為，拒絕停車接受稽查而逃逸，共處罰鍰新臺
幣捌仟貳佰元，並共記違規點數貳點。
    理  由
一、原處分機關移送意旨略以：異議人即受處分人乙○○駕駛牌
    號碼5652－LS號自用小客車，於民國九十五年十二月二十八
    日上午四時十二分許，在台一線二八五點六公里處，超過最
    高時速未滿二十公里之速度超速行駛，及拒絕停車接受稽查
    而逃逸等違規行為，經逕行舉發後，原處分機關乃依道路交
    通管理處罰條例第四十條、第六十條第一項規定，裁處罰鍰
    新臺幣八千二百元。
二、異議人則辯稱：伊所有之上開車輛於前開時、地係由其女兒
    魏郡鋆駕駛，其並非駕駛人，其亦未收受舉發違反道路交通
    管理事件通知單、裁決書之送達，迄九十六年五月始至郵局
    領取裁決書、罰鍰太重云云。
三、查汽車駕駛人魏郡鋆駕駛車牌號碼5652－LS號自用小客車，
    於九十五年十二月二十八日上午四時十二分許，在台一線二
    八五點六公里處，超過最高時速未滿二十公里之速度超速行
    駛，及拒絕停車接受稽查而逃逸等違規行為，經逕行舉發後
    ，原處分機關乃以汽車名義人乙○○違反依道路交通管理處
    罰條例第四十條、第六十條第一項規定，裁處罰鍰新臺幣八
    千二百元一情，有舉發違反道路交通管理事件通知單、裁決
    書各一份附卷可憑，並經證人即舉發員警甲○○、實際駕駛
    人魏郡鋆到庭證述相符，佐以前開汽車係以時速八十三公里
    速度超速（即每秒約二十三公尺），於距測速槍三百六十二
    公尺處測得、現場空曠、光線充足，復經本院勘驗舉發光碟
    甚明，有勘驗筆錄在卷可考，衡其時速、被測距離觀之，駕
    駛人遭測後仍有十五秒時間反應是否停車，而遭測速時現場
    空曠、光線充足，駕駛人並無不能注意情事，其辯稱未發現
    遭攔查云云，自無足採，前開超速及拒受稽查而逃逸之違規
    情事，即堪認定。
四、按汽車駕駛人，行車速度，超過規定之最高時速者，處新臺
    幣一千二百元以上二千四百元以下罰鍰，又按汽車駕駛人，
    駕駛汽車有違反本條例之行為，經交通勤務警察或依法令執
    行交通稽查任務人員制止時，不聽制止或拒絕停車接受稽查
    而逃逸者，除按各該條規定處罰外，處新台幣三千元以上六
    千元以下罰鍰，各為道路交通管理處罰條例第四十條、第六
    十條第一項，分別定有明文。次按道路交通管理處罰條例第
    七條之二第一項第四、七款規定：不服指揮稽查而逃逸、以
    固定式科學儀器取得違規證據資料（如照相機或測速器）者
    ，得逕行舉發。再按本條例之處罰，受舉發違反道路交通管
    理事件之受處罰人，認為受舉發之違規行為應歸責他人者，
    應於舉發違反道路交通管理事件通知單應到案日期前，檢附
    相關證據及應歸責人相關證明文件，向處罰機關告知應歸責
    人，處罰機關應即另行通知應歸責人到案依法處理。逾期未
    依規定辦理者，仍依本條例各該違反條款規定處罰，為道路
    交通管理處罰條例第八十五條第一項明文。又按逕行舉發違
    反道路交通管理事件，經汽車所有人依通知單之應到案日期
    前到案，並告知違規駕駛人姓名、身分證統一編號及住址者
    ，處罰機關應即另行通知違規駕駛人到案依法處理；逾應到
    案日期，處罰機關應依道路交通管理處罰條例第八十五條第
    三項規定處罰該汽車所有人，違反道路交通管理事件統一裁
    罰基準及處理細則第二十四條亦定有明文。又違反道路交通
    管理事件行為人，未依規定自動繳納罰鍰，或未依規定到案
    聽候裁決，處罰機關應於二個月內依基準表逕行裁決之，道
    路交通管理處罰條例第七條之二、違反道路交通管理事件統
    一裁罰基準及處理細則第四十四條第一項亦分別定有明文。
    是本件異議人對行車速度超過規定之最高時速未滿二十公里
    、拒受稽查而逃逸之違規行為經警逕行舉發，依道路交通管
    理處罰條例第七條之二之規定，係以汽車所有人為舉發對象
    。而本件舉發違反道路交通管理事件通知單係於九十六年一
    月八日寄存於嘉義市○○路郵局，有送達回證附於異議案件
    卷宗可憑，則依前揭說明，舉發單位無從查知真正駕駛人並
    非汽車所有人，自屬可歸責汽車所有人，舉發單位以其為舉
    發對象，並無不合。
五、再按處理違反道路交通管理事件，有關文書送達之程序，依
    行政程序法之規定；送達，有不能向應受送達人之住居所、
    事務所、營業所或就業處所為之者，或有於應送達處所不獲
    會晤應受送達人時，不能將文書付與有辨別事理能力之同居
    人、受僱人或應送達處所之接收郵件人員之情形者，得將文
    書寄存送達地之地方自治或警察機關，並作送達通知書二份
    ，一份黏貼於應受送達人住居所、事務所、營業所或其就業
    處所門首，另一份交由鄰居轉交或置於該送達處所信箱或其
    他適當位置，以為送達。而由郵政機關為送達者，得將文書
    寄存於送達地之郵政機關。寄存機關自收受寄存文書之日起
    ，應保存三個月，此於違反道路交通管理事件統一裁罰基準
    及處理細則第五條、行政程序法第七十四條分別定有明文。
    本件異議人固辯稱：前未曾收到舉發單云云，惟本件舉發單
    送達情形經原舉發單位即臺南縣警察局函覆交通部公路總局
    嘉義區監理所嘉義市監理站結果，謂本件舉發通知單經掛號
    郵寄違規車輛車籍所在地，因招領逾期無人簽收已遭退回，
    舉發單位於96年1月8日以掛號郵件檢附送達證書再交寄嘉義
    市○○路郵局辦理寄存送達程序，惟應受送達人逾三個月仍
    未招領之事實，經異議人到庭自承其車籍及現居住所確係在
    嘉義市○○○街九號處一情甚明，另有舉發違反道路交通管
    理事件通知單、臺南縣警察局96年6月4日南縣警交字第0960
    021529號函暨檢附之寄存送達郵件掛號執據、送達證書影本
    各一紙附卷（見監理站卷宗）足憑，異議人前開所辯，自無
    足採，是本件舉發通知單確於96年1月18日合法送達於異議
    人一情，應堪認定。
六、又查本件舉發違反道路交通管理事件通知單其上所載到案日
    期為九十六年一月二十七日，異議人迄裁決日九十六年四月
    二十四日時已逾到案期日六十日以上，有前開舉發違反道路
    交通管理事件通知單、裁決書附卷可憑；依前開裁罰基準表
    所示，汽車違反道路交通管理處罰條例第四十條、第六十條
    第一項規定之統一裁罰基準，依逾越應到案期限繳納罰鍰之
    期間而異其處罰，本件異議人因逾越應到案期限三個月以上
    繳納罰鍰或到案聽候裁決，經依前開規定，各處罰鍰元二千
    二百元（並記違規點數一點）、六千元（並記違規點數一點
    ），被告辯稱罰鍰太重云云，亦無足採。另道路交通管理處
    罰條例第六十三條第一項第一款亦規定，對於『有前揭同條
    例第四十條、第六十條第一項之行為，除依原條款處罰鍰，
    並各記違規點數一點』，併予敘明。
七、綜上，異議人所辯，均無足採，惟原處分機關亦漏未依道路
    交通管理處罰條例第六十三條第一項第一款規定記違規點數
    二點，容有未洽。故而，本件異議人執詞提出異議，雖無理
    由，惟原處分既有上開可議之處，自應由本院撤銷原處分；
    爰依道路交通管理處罰條例第四十條、第六十條第一項、第
    六十三條第一項第一款、違反道路交通管理事件統一裁罰基
    準及處理細則暨違反道路交通管理事件統一裁罰基準表之規
    定，裁處罰鍰八千二百元，並記違規點數二點，以期適法。
據上論斷，應依道路交通案件處理辦法第二十條前段，裁定如主
文。
中　　華　　民　　國　　96　　年　　9 　　月　　20　　日
                  交通法庭法　官　蔡廷宜
上為正本，係照原本作成，證明與原本無異。
如不服本裁定，應於送達後五日內，向本院提出抗告狀。
中　　華　　民　　國　　96　　年　　9 　　月　　20　　日
                          書記官　蕭琪男
